臺灣臺中地方法院刑事判決
111年度訴字第554號
公  訴  人  臺灣臺中地方檢察署檢察官
被      告  李佳樺



上列被告因違反藥事法案件，經檢察官提起公訴（110年度偵字
第19078號），本院判決如下：
    主  文
李佳樺無罪。
    理  由
一、公訴意旨略以：被告李佳樺與鍾哲彣（原名「潘光榮」，由
    檢察官另行偵辦）明知含有「Nicotine」成分之物品，為人
    體使用後，具有一定療效，足影響人類身體結構及生理機能
    ，該成分屬藥事法第6條第1款所定載於中華藥典之藥品，未
    經核准不得擅自輸入具有該成分之藥品，及其等於民國108
    年3月24日以前，購入含有「Nicotine」西藥成分，應以藥
    品列管之「MOTI封閉式電子煙彈」（共36包，1包4支，共14
    4支，下稱本案電子煙彈），而尚未經中央衛生主管機關核
    准輸入，不得擅自輸入，屬藥事法第22條第1項第2款所稱之
    禁藥，其等竟基於輸入上開禁藥之犯意聯絡，於108年3月24
    日前之某日，由鍾哲彣出具委託書委任麒祥航空貨承攬有限
    公司代為辦理貨物通關，指定寄送李佳樺位於臺中市○○區○○
    路000號住處。因認被告涉犯藥事法第82條第1項之輸入禁藥
    罪嫌等語。
二、按犯罪事實應依證據認定之，無證據不得認定犯罪事實；不
    能證明被告犯罪者應諭知無罪之判決，刑事訴訟法第154條
    第2項、第301條第1項分別定有明文。次按認定犯罪事實所
    憑之證據，雖不以直接證據為限，間接證據亦包括在內；然
    而無論直接或間接證據，其為訴訟上之證明，須於通常一般
    之人均不致有所懷疑，而得確信其為真實之程度者，始得據
    為有罪之認定，倘其證明尚未達到此一程度，而有合理之懷
    疑存在時，即難遽採為不利被告之認定（最高法院76年台上
    字第4986號判例可資參照）。又按刑事訴訟法第161條第1項
    規定：檢察官就被告犯罪事實，應負舉證責任，並指出證明
    之方法。因此，檢察官對於起訴之犯罪事實，應負提出證據
    及說服之實質舉證責任。倘其所提出之證據，不足為被告有
    罪之積極證明，或其指出證明之方法，無從說服法院以形成
    被告有罪之心證，基於無罪推定之原則，自應為被告無罪判
    決之諭知（最高法院92年台上字第128號判例足資參照）。
三、公訴意旨認被告李佳樺涉有上開罪嫌，係以被告之供述、員
    警職務報告、辦理本案電子煙彈貨物通關之個案委任書（下
    稱本案委任書）、新竹貨運桃園所派件資料、e化失車紀錄
    及通聯調閱查詢單、進口快遞貨物簡易申報單、財政部關務
    署臺北關110年3月12日北普竹字第1101012644號刑事案件移
    書、財政部關務署臺北關稅局扣押貨物、運輸工具收據及搜
    索筆錄、相片、衛生福利部食品藥物管理署檢驗報告書為其
    主要論據。訊據被告堅詞否認本件犯行，辯稱：我沒有進口
    這些電子煙彈，鍾哲彣這個人我也沒印象，我所承租之臺中
    市○○區○○路000號，有分成套房轉租予多名房客，可能是其
    中房客所為等語。經查：
  ㈠本案電子煙彈含有「Nicotine」西藥成分，於108年3月24日
    前某日，以潘光榮名義出具委任書委任麒祥航空貨承攬有限
    公司代為辦理貨物通關，指定寄送臺中市○○區○○路000號，
    嗣於108年3月24日，財政部關務署臺北關檢查航空快遞包裹
    時，發覺有異而查扣送驗等情，有新竹貨運桃園所派件資料
    、財政部關務署臺北關110年3月12日北普竹字第1101012644
    號刑事案件移書、進口快遞貨物簡易申報單、財政部關務署
    臺北關稅局扣押貨物、運輸工具收據及搜索筆錄、衛生福利
    部食品藥物管理署檢驗報告書、本案委任書各1份、本案電
    子煙彈照片7張附卷可稽（偵卷第49至61、65、69至73頁）
    ；又臺中市○○區○○路000號係被告當時之居所，為被告所自
    承，此部分事實固堪認定。惟被告是否確有輸入禁藥犯行，
    仍待審究。
　㈡另案被告鍾哲彣於檢察官訊問時供稱：被告是我同學的姐姐
    ，我與她不熟，我沒有訂購本案電子煙彈，被告也沒有說要
    用我的名字訂貨、收貨，本案委任書不是我簽的等語（本院
    卷第41至43頁），嗣檢察官認其犯罪嫌疑不足，而以臺灣臺
    中地方檢察署111年度偵緝字第600號為不起訴處分（本院卷
    第51至53頁），則被告是否確與鍾哲彣共犯本案，已難認定
    。又觀之本案委任書及新竹貨運桃園所派件資料之記載，委
    任人、收件人均為潘光榮，連絡電話0000000000、00000000
    00號，分別為被告之弟李成龍、被告之母陳淑瑛所申請，有
    通聯調閱查詢單2份、內政部警政署智慧分析決策支援系統
    親友地緣圖、e化失車紀錄各1份存卷可參（偵卷第75、77、
    85、87頁），核與被告均無直接之關聯，則被告是否涉有本
    件輸入禁藥犯行，容非無疑。
　㈢證人柯吉鴻於本院審理中證稱：我與被告是朋友，本案電子
    煙彈是我於108年3月間，在臺中市○○區○○路000號租屋處上
    網購買的，我是用潘光榮名義委託報關公司進口，潘光榮名
    字是我寫的，印章也是我蓋的，我用0000000000電話號碼收
    貨，用李成龍的0000000000電話購買，我用很多人的名字，
    因為分批購買比較便宜，被告沒有參與這件事，當時的租屋
    處有分租給3、4個人等語（本院卷第74至86頁）。經核證人
    上開證述，就本案電子煙彈訂購之時間、地點、委託報關之
    過程，尚無游移、矛盾之處且與卷內證據並無歧異，就租屋
    處分租情形亦與被告所述相符，應非憑空編撰之不實情節；
    又證人上開所言，核屬自承犯罪、不利於己之陳述，且證人
    已於111年4月27日向雲林縣政府警察局西螺分局崙背分駐所
    自首本件犯行，有該分駐所調查筆錄附卷可憑（本院卷第65
    至68頁），自無為虛偽之陳述而自陷冤屈，甘受刑事制裁之
    理；再證人於本院審理中經具結而為證述，須擔負偽證罪之
    風險，實無甘冒偽證罪之刑責，刻意迴護被告之必要；是其
    證述具高度憑信性，堪信為真實。因此，堪認本案電子煙彈
    為當時分租於臺中市○○區○○路000號之柯吉鴻所購買輸入，
    而與被告無關，尚不能僅因被告居住於此，且報關、收件聯
    絡電話之申請人為被告之弟弟、母親，而遽為被告不利之認
    定。從而，公訴意旨所指，難以憑採，被告所辯其無購買並
    輸入本案電子煙彈等語，應屬可信。
四、綜上所述，被告前揭所辯，並非全然無據，公訴人認被告涉
    犯輸入禁藥罪嫌，所提出之證據或指出之證明方法，於訴訟
    上之證明，顯未達於通常一般之人均不致有所懷疑，而得確
    信其為真實之程度。此外，本院在得依或應依職權調查證據
    之範圍內，復查無其他積極證據足資證明被告確有公訴人所
    指犯行，自屬不能證明其犯罪，揆諸前揭說明，應為被告無
    罪之諭知。
據上論斷，依刑事訴訟法第301條第1項，判決如主文。
本案經檢察官黃秋婷提起公訴，檢察官陳僑舫到庭執行職務。
中　　華　　民　　國　  111 　 年　　6　　月　　23　　日
                 刑事第九庭  審判長 法  官  陳培維
                                    法  官  彭國能
　　　　　　　　　　　　　　　　　　法  官  鄭永彬
以上正本證明與原本無異。
如不服本判決應於收受判決後20日內向本院提出上訴書狀，並應
敘述具體理由；其未敘述上訴理由者，應於上訴期間屆滿後20日
內向本院補提理由書（均須按他造當事人之人數附繕本）「切勿
逕送上級法院」。
                                    書記官  林奕珍
中　　華　　民　　國　　111 　年　　6 　　月　　23　　日